臺灣桃園地方法院刑事裁定　　　　　　 110年度聲字第3403號
聲明異議人
即　受刑人　游全安




上列聲明異議人即受刑人因公共危險案件，對於臺灣桃園地方檢
察署檢察官之指揮執行（110 年執字第5010號）聲明異議，本院
裁定如下：
    主  文
聲明異議駁回。
    理  由
一、聲明異議略以：聲明異議人即受刑人游全安（下稱受刑人）
    經受本院判刑之教訓，已深知悔悟，且母親因中風，生活起
    居無法自理，受刑人須負擔看護及醫療費用，而受刑人家中
    來信表示母親身體狀況惡化，須洗腎治療，希望可以網開一
    面，同情受刑人目前之處境，准予易科罰金，早日回歸社會
    賺錢持家，協助家裡與看護照護母親等語。
二、按刑事訴訟法第484 條規定，受刑人或其法定代理人或配偶
    以檢察官執行之指揮為不當者，得向諭知該裁判之法院聲明
    異議。而該條所稱「諭知該裁判之法院」，乃指對被告為有
    罪判決之裁判法院而言。查本件受刑人因公共危險案件，經
    本院以109 年度審交易字第525 號判決判處有期徒刑6 月，
    併科罰金6 萬元確定，有前開判決及臺灣高等法院被告前案
    紀錄表在卷可稽。受刑人既係就臺灣桃園地方檢察署檢察官
    依本院前開判決所為之執行指揮，即110 年度執字第5010號
    案件聲明異議，自應由本院依法裁定，合先敘明。
三、次按「犯最重本刑為5 年以下有期徒刑以下之刑之罪，而受
    6 個月以下有期徒刑或拘役之宣告者，得以新臺幣1 千元、
    2 千元或3 千元折算1 日，易科罰金。但易科罰金，難收矯
    正之效或難以維持法秩序者，不在此限」，刑法第41條第1
    項亦定有明文。依其立法理由，易科罰金之制度旨在救濟短
    期自由刑之流弊，性質屬於易刑處分，故在裁判宣告條件上
    不宜過於嚴苛，至於個別受刑人如有不宜易科罰金之情形，
    在刑事執行程序中，檢察官得依現行條文第1 項但書之規定
    ，審酌受刑人是否具有「確因不執行所宣告之刑，難收矯正
    之效，或難以維持法秩序」等事由，而為准許或駁回受刑人
    易科罰金之聲請，更符合易科罰金制度之意旨。準此，應否
    准許易科罰金，係由執行檢察官依受刑人之身體、教育、職
    業、家庭關係或其他正當事由，考量其是否執行顯有困難，
    及是否難收矯正之效或難以維持法秩序等而為判斷。而所謂
    「難收矯正之效」及「難以維持法秩序」，乃立法者賦與執
    行檢察官得依具體個案，考量犯罪特性、情節及聲明異議人
    個人特殊事由，審酌應否准予易科罰金之裁量權，檢察官就
    此項裁量權之行使，僅於發生裁量瑕疵之情況時，法院始有
    介入審查之必要，倘檢察官之執行指揮已就刑法第41條第1
    項但書所指情形妥為考量，則難認其裁量權之行使有何違法
    或不當可言（最高法院100 年度台抗字第647 號裁定意旨參
    照）。是以，依刑法第41條第1 項及刑事訴訟法第457 條等
    規定，得易科罰金之案件，法院判決所諭知者，僅為易科罰
    金折算之標準，至應否准予易科罰金，執行檢察官仍有依個
    案依前開法律規定裁量之權能，亦即執行檢察官得考量受刑
    人如不接受有期徒刑或拘役之執行，是否難收矯正之效，或
    難以維持法秩序，以作為其裁量是否准予易科罰金之憑據，
    倘其裁量權之行使並無違法或顯然不當之情形，法院自不得
    依受刑人之聲明異議而任意撤銷或變更之。
四、經查：
（一）受刑人因犯公共危險案件，經本院以109 年度審交易字第
      525 號判決判處有期徒刑6 月，併科罰金新臺幣（下同）
      6 萬元，有期徒刑如易科罰金，罰金如易服勞役，均以10
      00元折算1 日確定（下稱本案），並經臺灣桃園地方檢察
      署檢察官以110 年執字第5010號指揮執行，不准受刑人易
      科罰金等節，有臺灣高等法院被告前案紀錄表在卷可稽，
      並經本院依職權調取上開執行案卷核閱屬實。
（二）受刑人除本件因犯酒後駕車之公共危險案件經法院判處罪
      刑之案件外，前因酒後駕車之公共危險案件，經本院以
      102 年度桃交簡字第562 號判決判處罰金7 萬元確定；又
      因酒後駕車之公共危險案件，經本院以104 年度桃交簡字
      第1886號判決判處有期徒刑3 月，併科罰金2 萬元確定，
      於104 年10月22日易科罰金執行完畢；又因酒後駕車之公
      共危險案件，經本院以104 年度桃交簡字第3479號判決判
      處有期徒刑4 月，併科罰金2 萬元確定，於105 年4 月7
      日易科罰金執行完畢；又因酒後駕車之公共危險案件，經
      本院以105 年度桃交簡字第650 號判決判處有期徒刑5 月
      確定，入監執行後，於106 年1 月8 日執行完畢出監；又
      因酒後駕車之公共危險案件，經本院以106 年度審交易字
      第348 號判決判處有期徒刑6 月，併科罰金1 萬元確定，
      入監執行後，於107 年3 月5 日執行完畢出監等情，有前
      臺灣高等法院被告前案紀錄表及前開判決書等件在卷足憑
      。受刑人雖向臺灣桃園地方檢察署檢察官聲請准予就本案
      易科罰金，經執行檢察官審核後，審酌受刑人已5 年4 犯
      酒駕案件，並於聲請易科罰金案件審核表中表示：受刑人
      共有6 次酒駕犯行，本次酒測值又高達0.79毫克，非予入
      監難收矯正之效，其所述家庭狀況與可否易科罰金無涉等
      事由，否准受刑人易科罰金，並經主任檢察官審核及檢察
      長核閱後，否准受刑人易科罰金之聲請，此有上開臺灣桃
      園地方檢察署聲請易科罰金案件審核表在卷可參。是執行
      檢察官審酌上開情節，因而否准易科罰金之聲請，核其裁
      量權之行使，與平等原則、比例原則無違，所審酌事項亦
      均與刑罰執行目的具有內在、直接之關聯性，並未以不相
      關之因素作為裁量基礎，實屬執行檢察官本其法律所賦與
      之指揮刑罰執行職權，對於具體個案所為之適法裁量，難
      謂有何違法裁量或有裁量瑕疵可言。
（三）至受刑人雖以家中尚有母親須照顧，且須賺錢持家為由，
      認應撤銷執行檢察官所為之執行命令等語為辯。惟上開事
      由，均無礙於「難收矯正之效」及「難以維持法秩序」之
      認定，要難憑此而認檢察官之執行指揮有何違法或不當。
（四）綜上，本件檢察官於指揮執行時已充分審查具體個案，在
      考量犯罪特性及情節後，認受刑人應入監執行，方能收刑
      罰矯正之效，俾以維持法秩序，而不准受刑人易科罰金，
      經核未有何逾越法律授權或專斷等濫用權力之情事，是本
      件聲明異議為無理由，應予駁回。
五、依刑事訴訟法第486條，裁定如主文。
中    華    民    國   110    年    11    月    12    日
                  刑事第七庭  法  官  陳昭仁
以上正本證明與原本無異。
如不服本裁定，應於裁定送達後5 日內向本院提出抗告狀。
                              書記官  洪郁筑
中    華    民    國   110    年    11    月    12    日